# 一致行动人协议或者授权委托协议下，股权投资的会计处理

提问人：cjf137026291 时间：2020-04-27 12:32:00
各位老师，我们目前审计中碰到如下情况： 1 、集团母公司甲，子公司A、B公司，A、B公司与集团外的C公司三家投资成立D公司，其中A公司股权占比46%，B公司股权占比10%，C公司股权占比39%、个人股东（A公司委派的董事长）占比5%。董事会成员 5 个，其中A公司 2 个（含董事长），B公司 1 个（负责市场的副总），C公司 2 个（含总经理）。目前A、B、C公司都按长期股权投资权益法核算对D公司的投资，D公司的报表直接合并到甲公司。甲公司想在 2020 年让子公司A公司合并D公司财务报表，目前考虑的方法是A公司与B公司签订一致行动人协议或者授权委托协议； 2 、一致行动人协议约定如下：“A公司及B公司拟在公司股东会中采取“一致行动”，各方就“一致行动”内容出现争议时，应通过友好协商解决，若协议各方在公司经营管理等事项上就某些问题无法达成一致意见时，应按照A公司的意向进行表决。 3 、授权委托协议约定如下：B公司自愿将其所持有的D公司股权对应的全部表决权委托给A公司行使，A公司承诺不与其他股东联合谋求控制权
问题如下： 1 、在签订一致行动人
协议或授权委托协议约下，A公司是否能够合并D公司的财务报表？，如果能够，单体报表中长期股权投资是否改成成本法？以前年度按权益法确认的长期股权投资-损益调整是否不动？合并报表是否按同一控制下企业合并来来编制，进行追述调整？ 2 、在签订一致行动人协议下，B公司对D公司的股权投资是按长期股权投资权益法核算还是按可供出售金融资产核算？ 3 、在签订授权委托协议下，B公司对D公司的股权投资是按长期股权投资权益法核算还是按可供出售金融资产核算？ 4 、一致行动人协议或者授权委托协议是否还需要约定B公司在董事会中的权利与A公司保持一致（委托给A公司）？因为如果单看股权结构，A公司与其委派的董事长合计持有D公司51%的股权。

回答人：chenyiwei
鉴于A、B是同一母公司下的两个子公司，是天然的一致行动人。在集团公司主导下，B将其所持股权对应的 表决权让渡给A，则A可以将D公司纳入其合并报表范围。自该项委托生效之日起，A对D改按成本法核算（通过分步交易实现的同一控制下企业合并）。
B公司相应地不再对D具有重大影响，应将其对D的股权投资转为金融资产核算。不论是授权委托还是一致行动协议，都意味着B在D的股东会和董事会上不再发出其自身独立的声音。B派驻的董事在D的董事会上的表决也应当与A的董事保持一致。